臺灣高等法院刑事判決　　　　　　　　　　　　　　　九十一年度上易字第五三號
　　上　訴　人　臺灣桃園地方法院檢察署檢察官
　　被　　　告　丙○○
右上訴人因被告詐欺案件，不服臺灣桃園地方法院八十九年度易字第二三九一號，中
華民國九十年九月三日第一審判決（起訴案號：臺灣桃園地方法院檢察署八十八年度
偵字第一六三五四號、第一七九三五號）提起上訴，本院判決如左：
    主  文
上訴駁回。
    理  由
一、本案經本院審理結果，認第一審以不能證明被告犯罪而諭知被告無罪，並無不當
    ，應予維持，並引用第一審判決書記載之證據及理由，詳如附件判決書所載。
二、公訴人上訴意旨略以：(一)被告於台灣台南地方法院檢察署八十四年度偵字第九二
    五七號偵查中陳稱渠透過朋友找陳憲忠（詐欺告訴人乙○○之人）其人，花了新
    台幣（以下同）三十五萬元，要向告訴人拿三十五萬元等語，有該案不起訴處分
    書附卷可憑。而被告曾於電話中向告訴人佯稱陳憲忠已將其妻名義所有房屋委請
    渠代為出售六百萬餘元，渠已拿到三百萬元，渠為了找陳憲忠而請朋友幫忙，請
    該調查局人員吃飯花了七、八萬元，需由告訴人支付，告訴人支付後，渠擔保會
    交付給告訴人一百八十五萬元，如果告訴人要這筆錢，要來桃園一趟等語，有電
    話譯文及錄音帶足以佐證，而該錄音帶於被告前案被訴恐嚇案時曾送調查局鑑定
    ，鑑定結果認為錄音帶內容疑似被告聲音與被告本人聲音音質相同，且該錄音帶
    前段被告稱：「我看明天或後天過來桃園一趟」、「我沒有時間（告訴人答）」
    、「沒有時間就不要跟我談」，與後段均屬同一人（即被告之聲音），有法務部
    調查局之鑑定書二紙附在該恐嚇案卷，另參酌證人甲○○、吳建興之證詞，被告
    詐欺之犯行足以認定。(二)告訴人具狀請求上訴意旨也略稱：「縱原審認被告犯罪
    之錄音帶內容為八十三年年底，然該電話內容乃要求告訴人前來桃園，並施用詐
    術表示其已找到騙告訴人錢之人，並已將該人之房屋出售得款，又請調查局人員
    吃飯，要求告訴人前來桃園支付被告所花費之費用等語，被告顯有詐欺犯行」，
    原審諭知被告無罪，認事用法即有違誤。
三、按刑法第三百三十九條第一項詐欺罪之成立，以意圖為自己或第三人不法所有，
以詐術使人將本人或第三人之物交付為要件。所謂以詐術使人交付，必須被詐欺
    人因其詐術而陷於錯誤，若其所用方法，不能認為詐術，亦不致使人陷於錯誤，
    即不構成該罪，最高法院四十六年臺上字第二六０號亦著有判例足資參照。查告
    訴人以被告於八十三年十二月三十日打電話給告訴人時，曾說被告為了尋找詐騙
    告訴人之陳憲忠，因託請朋友尋找而花費三十五萬元，另請調查局之人尋找因而
    請其吃飯花費七、八萬元，須告訴人先為支付該費用後，被告始願將陳憲忠已賣
    屋得款其中一百八十五萬元交還告訴人，並請告訴人到桃園處理，告訴人因而於
    八十五年十月十二日前來桃園找被告處理，因認被告上述之說詞係詐欺行為。告
    訴人並提出八十三年十二月三十日之電話錄音帶及其譯文為證。查被告雖否認上
    述之電話係其所打，辯稱係李文富所打云云。惟查，上述電話確係被告之聲音，
    前案即台灣桃園地方法院檢察署八十六年度偵字第六一０五號被告妨害自由案，
    曾送請法務部調查局鑑定，鑑定結果該錄音帶內之聲音與被告之聲音音質相同，
    有該局鑑定函二紙附於該妨害自由案偵查卷足憑，被告否認為其聲音，固不足採
    。惟經勘驗上述錄音之內容，被告固有要求告訴人前來桃園處理，並以告訴人必
    須給付被告因尋找詐騙告訴人金錢之陳憲忠所花費之費用三十五萬元及七、八萬
    元，被告始願將其已取得之陳憲忠所賣房屋款一百八十五萬元交還告訴人。但查
    告訴人於該錄音內一再指稱被告也係共同詐騙告訴人金錢之人，因告訴人被詐騙
    匯款所匯入之帳戶係被告名義之帳戶，告訴人並稱伊已對被告提出告訴，乃要求
    被告必須給付告訴人一百八十萬元，告訴人並稱被告自稱曾叫人打傷陳憲忠及尋
    找陳憲忠而花費金錢等情，告訴人並未看到乃不相信等情。顯然告訴人當時已認
    定被告係與陳憲忠共同詐騙其金錢之人，電話中被告所稱被告曾託請朋友尋找詐
    騙告訴人之陳憲忠因而花費三十五萬元及七、八萬元一節，告訴人稱其並不相信
    ，因告訴人並未看到，且其既認定被告係前與陳憲忠共同向其詐騙一百十萬元之
    人，告訴人要求被告返還一百八十萬元，電話中一直向被告催討，告訴人前被詐
    騙之錢既已催討不回來，當時被告無論再以任何之理由要告訴人再給付金錢，均
    不可能為告訴人所相信而給付，此由告訴人於電話中一再說被告係共同詐騙告訴
    人之人必須返還告訴人一百八十萬元，且已對被告另案提出告訴，即可認定。顯
    然告訴人於八十三年十二月三十日與被告之電話交談中，告訴人並未陷於錯誤，
    否則當時被告請告訴人到桃園處理，告訴人如認為被告之話可信，何以其不於該
    日之相近日期前往桃園處理，竟遲至一年十月後之八十五年十月十二日始前來桃
    園請求被告處理告訴人被詐騙金錢之事，告訴人於原審也自承八十五年十月十二
    日伊係自行來桃園找被告處理，伊到桃園後才打電話聯絡被告，被告並未叫其於
    該日來桃園，並經證人吳建興於原審結證屬實。足見被告於八十三年十一月三十
    日電話中要求告訴人再付款，不可能使告訴人陷於錯誤而付款，被告所用之方法
    ，自不能認為係一種詐術，依上開判例意旨，被告之行為自不能成立詐欺罪。公
    訴人上訴意旨以告訴人被陳憲忠詐騙一百十萬元後，於八十三年十二月三十日再
    打電話向告訴人要求給付所謂尋找陳憲忠之費用等情，告訴人雖未交付，被告仍
    係詐欺行為等情，顯有誤會。從而上訴非有理由，應予駁回。
四、被告經合法傳喚，無正當理由不到庭，爰不待其陳述逕行判決。
據上論斷，應依刑事訴訟法第三百七十三條、第三百六十八條、第三百七十一條，判
決如主文。
本案經檢察官林炳雄到庭執行職務。
中      華      民    國      九十一      年    二    月    二十七    日
                              臺灣高等法院刑事第三庭
                                  審判長法  官  張  連  財
                                        法  官  張  傳  栗
                                        法  官  李  英  勇
右正本證明與原本無異。
不得上訴。
                                        書記官  初  玲  玲
中      華      民      國     九十一   年      三      月      四      日
